臺灣新竹地方法院刑事判決　　　　　 99年度審交訴字第66號
公　訴　人　臺灣新竹地方法院檢察署檢察官
被　　　告　邱春長
上列被告因業務過失致死案件經檢察官提起公訴（99年度偵字第
5893號），經被告於本院準備程序中，就被訴事實為有罪之陳述
，經告知被告簡式審判程序之旨，並聽取檢察官、被告之意見後
，經本院進行簡式審判程序，本院判決如下：
    主    文
邱春長犯業務過失致死罪，處有期徒刑壹年。緩刑年。
    犯罪事實
一、邱春長係基隆市○○區○○路168 號3 樓之1 三盛通運有限
    公司之司機，其以駕駛營業貨櫃曳引車輛為業，為從事駕駛
    業務之人，於民國99年1 月26日早上11時20分許，駕駛車牌
    號碼3 82-KE 號營業曳引車牽引車牌號碼FJ-J2 號之營業半
    拖車（載運貨櫃一只），搭載現役軍人鍾睿煜，由新竹縣湖
    口出發往屏東，沿國道三號高速公路由北往南方向行駛外側
    車道，行經國道三號高速公路106.5 公里南向處（即新竹市
    ○○段），本應注意車前狀況及兩車併行之間隔，且應注意
    車輛輪胎爆胎後不得緊急剎車或大角度之轉向，而依當時情
    形，又無不能注意之情事，竟疏於注意及此，因該營業曳引
    車左前車輪爆胎而操控失當往左偏轉向行駛，始擦撞內側護
    欄，再衝入對向（即北向）車道，造成現役軍人鍾睿煜因衝
    撞力道過大，致飛出車外跌落在地，因而受有頭部鈍力損傷
    當場死亡；適有梁慶林駕駛車牌號碼5239－UL號自小貨車搭
    載林金泉、唐國英駕駛車牌號碼U3－2420號自用小客車搭載
    林己婷及陳重谷駕駛車牌號碼Y9－0152號自用小客車均沿國
    道三號高速公路由南往北方向行駛，行經該處，均因閃避不
    及而遭撞擊，唐國英受有胸腔及四肢多處骨折、內出血等傷
    害；林己婷受有左側橫隔膜破裂、小腸破裂、腸繫膜破裂、
    左手第一掌骨骨折、左手食指近端指骨骨折、左手中指及小
    指中端指骨骨折及頭部外傷等傷害（邱春長所涉犯業務過失
    傷害犯行，業據林己婷於99年10月19日撤回告訴，經本院不
    另為公訴不受理之諭知，詳述如後）；梁慶林受有左側股骨
    骨折、右側腓股近端骨折、雙手擦挫傷併左手撕裂傷、頭部
    外傷併前額撕裂傷及左胸挫傷等傷害；林金泉受有臉部多處
    挫擦傷、胸部挫傷等傷害（邱春長所涉業務過失傷害犯行，
    業經梁慶林、林金泉撤回告訴所受過失傷害部分，經臺灣新
    竹地方法院檢察署檢察官於99年10月14日以99年度偵字第58
    93號為不起訴處分在案）。惟唐國英經送新竹國泰綜合醫院
    急救，仍於同日中午12時10分許，因頭、胸、腹部鈍力損傷
    及全身多處嚴重骨折不治死亡。
二、案經內政部警政署國道公路警察局第二警察隊報告臺灣新竹
    地方法院檢察署檢察官相驗後自動檢舉偵辦。
    理    由
一、程序部分：
    按除被告所犯為死刑、無期徒刑、最輕本刑為3 年以上有期
    徒刑之罪或高等法院管轄第一審案件者外，於前條第1 項程
    序進行中，被告先就被訴事實為有罪之陳述時，審判長得告
    知被告簡式審判程序之旨，並聽取當事人、代理人、辯護人
    及輔佐人之意見後，裁定進行簡式審判程序，刑事訴訟法第
    273 條之1 第1 項定有明文。本件被告邱春長所犯係死刑、
    無期徒刑、最輕本刑為3 年以上有期徒刑以外之罪，渠等於
    準備程序中就被訴事實為有罪之陳述，經告知簡式審判程序
    之旨，並聽取公訴人及被告邱春長之意見後，本院認為適宜
    進行簡式審判程序，合先敘明。
二、 認定犯罪事實所根據的證據及理由
（一）被告邱春長於警詢、偵查中之供述及本院準備、簡式審判
      程序時均坦承不諱。其稱：伊於99年1 月26日上午10時55
      分許，駕駛車牌號碼382-KE號營業曳引車，由新竹縣湖口
      基地出發由北往南方向行駛，欲往屏東基地送軍品，於同
      日上午11時20分許，以時速約90公里之速度，行經國道三
      號高速公路106.5 公里南向處（即新竹市○○段）時，因
      為車子左前輪爆胎往內側失控而衝向內側護欄，伊將方向
      盤往右打又踩煞車，後來就發生撞擊等語（見臺灣新竹地
      方法院檢察署99年度相字第80號相驗卷第101 、102 頁，
      本院卷24頁背面）。
（二）證人即被害人林金泉於警詢及訊問中之證述。其稱：他於
      99 年1月26日早上9 時許，陪駕駛被害人梁慶林載送污水
      處理馬達要到新竹幫客戶維修，他當時坐在副駕駛座，伊
      所乘坐由被害人梁慶林駕駛之車係由中山高速公路銜接和
      美上國道3 號，由南往北行駛中途，他有看見前方由北往
      南向的中央分隔島有一輛貨櫃車速度很快朝他的方向飛來
      ，當時有看見該貨櫃車之車頭有翹高之情形，只見該貨櫃
      車之車頭已經飛過分隔島朝他的方向來，但當時已閃躲不
      及於是便撞上等語。（見相驗卷第22、23頁）。
（三）證人陳重谷於警詢中之證述。其稱：他於99年1 月26日從
      西濱交流道上高速工路往竹北送貨，於事發當時以時速約
      100 公里之速度行駛於中線車道，突然看見中央護欄上方
      有煙冒出，並有一巨大物體由南向車道往北向車道飛來，
      掉落北向內線車道，當時有車子因閃避而撞擊造成很多車
      體碎片飛散，他便立即往外側車道閃避，又再往左側車道
      閃避，後緊急煞車停於外側車道，而於閃避過程中有受到
      撞擊致車體受有損害，但他並無受傷等語（見相驗卷第24
      、25頁) 。
（四）告訴人林己婷於警詢中之指述。其稱：他於99年1 月26日
      上午9 時許從台中出發，搭乘由被害人唐國英駕駛之小客
      車回宜蘭，於同日上午11時20分許在國道3 號南向106 公
      里500 公尺處發生事故（見相驗卷第113 、114 頁）。
（五）告訴人即被害人唐國英之子唐嘉駿之指述。其稱略以：被
      害人唐國英係他的父親，事發後與弟弟和被告邱春長已達
      成和解，並願意原諒被告。（見相驗卷第19、20頁）。
（六）證人吳燦雄與警詢中之證述。其稱：他是順成輪胎行負責
      人，被告邱春長所駕駛之車牌號碼382-KE號營業曳引車之
      輪胎，係由伊於99年1 月10日於展晟公司停車場內所更換
      ，更換的是登陸普（DUNLOP）廠牌，該並更換左前及右前
      兩車輪，更換的規格為315/ 80-22.5，當天更換之輪胎係
      展晟公司所購買置於其倉庫內，他只是代工更換輪胎等語
      （見相驗卷第106 、107 頁）。
（七）展晟公司修護工作單1紙（見相驗卷第108頁）。
（八）員警職務報告單：被告邱春長所駕駛之車牌號碼382-KE號
      營業曳引車牽引之車牌號碼FJ-J2 號營業半拖車（載運貨
      櫃一只），於99年1 月26日下午1 時33分許拖吊至後龍南
      磅過磅總重16.64 噸，經查證未有超載情事。（見相驗卷
      第109 、110 頁） 。
（九）內政部警政署國道公路警察局第二警察隊後龍分隊道路交
      通事故現場圖、道路交通事故調查報告表（一）、（二）
      、車號382 －KE號行車紀錄卡各1 份、現場照片45張、車
      號382 －KE號營業引曳車採證照片33張（起訴書誤載為32
      張）、車號382 －KE號營業引曳車維修工作單1 份( 見相
      驗卷第7 至13、16頁）：佐證被告邱春長所駕駛之車牌號
      碼382-KE號之曳引車確實有衝撞其左側護欄後，其車頭飛
      越中央分隔島並衝向對向車道致事故之發生。
（十）臺灣新竹地方法院檢察署檢察官督同法醫師劉瑞爐相驗明
      確，有勘驗筆錄、法醫室驗斷書、相驗屍體證明書2 份、
      相驗照片27張以及新竹國泰綜合醫院99年1 月26日診斷證
      明書各1 份。（見相驗卷第27、30、38至42頁、48至65、
      76 至96 、121 頁）：證明被害人鍾睿煜、唐國英確因本
      件車禍受有頭腹部鈍力損傷及多處骨折傷勢當場死亡等情
      。
（十一）新竹安全駕駛教育中心出具之「車輛爆胎之應對方法」
        各1份。(見相驗卷第123、132至137頁）
（十二）臺灣省竹苗區車輛行車事故鑑定委員會99年6月14日竹苗
        鑑990278字第0995301855號函附鑑定意見書（竹苗區990
        278案）其鑑定意見為：一、被告邱春長駕駛營業半聯結
        車，爆胎後操控失當左偏撞擊內側護欄，母車（拖車頭）
        再衝入對向車道造成撞擊，為肇事原因。是以本件被害
        人鍾睿煜、唐國英之死亡結果既因被告邱春長之過失行
        為所致，兩者間具相當因果關係無疑。
（十三）綜上，本件事證已明，被告邱春長上開犯行應堪認定。
三、論罪科刑：
（一）論罪：按刑法上所謂之業務，係指以反覆同種類之行為為
      目的之社會活動而言，本件被告邱春長平日以駕駛營業用
      曳引車為業，則「駕駛」即屬被告邱春長個人基於其社會
      地位繼續反覆執行之事務，揆諸前揭說明，被告邱春長為
      從事駕駛業務之人。是核被告邱春長本件所為，係犯刑法
      第276 條第2 項之業務過失致人於死罪。
（二）刑罰減輕事由（自首）：被告邱春長於本件犯罪未發覺前
      ，因報案人或勤指中心轉來資料未報明肇事人姓名，處理
      人員前往傷者就醫之醫院處理時，肇事人在場，並當場承
      認其為肇事人，自首而接受裁判，有新竹市○○○○○道
      路交通事故肇事人自首情形紀錄表1份在卷可稽（見相驗
      卷第37頁），爰依刑法第62條前段之規定減輕其刑。
（三）量刑：爰審酌被告邱春長尚無刑事前科紀錄，有臺灣高等
      法院被告前案紀錄表1 份可佐，素行尚謂良好。被告邱春
      長駕駛營業半聯結車，爆胎後操控失當左偏撞擊內側護欄
      ，拖車頭再衝入對向車道造成撞擊，為本件事故發生之全
      部肇事原因，造成被害人鍾睿煜、唐國英死亡之結果，對
      其家屬造成無可彌補之創傷，所幸被告邱春長犯後坦認犯
      行，態度良好，事後並與被害人鍾睿煜、唐國英家屬即告
      訴人鍾燕東及唐嘉駿成立和解，其和解結果為：「聲請人
      （邱春長、三盛通運有限公司法定代理人喻小安）同意給
      付對造人（鍾燕東、邱梅英）新臺幣（下同）410 萬元整
      （含汽機車強制險理賠）」，有屏東縣麟洛鄉調解委員會
      於99年3 月31日作成之99年民調字第0016號調解書1 份在
      卷可參，並已賠償完畢（見相驗卷第149 頁，本院卷第32
      頁）；「甲方（邱春長）同意給付乙方（唐嘉駿、唐嘉龠
      ）175 萬0,770 元整（含汽機車強制險理賠）」，有和解
      書1 份在卷可稽，並已賠償完畢（見本院卷第19、33頁）
      等一切情狀，量處如主文所示之刑，以示懲儆。
（四）緩刑之諭知：末查被告邱春長前未曾因故意犯罪受有期徒
      刑以上刑之宣告，已如前述，茲念其因一時疏失，致罹刑
      章，然坦承犯罪不諱，態度良好，本件重大車禍係因車輛
      爆胎後操控失當左偏撞擊內側護欄，致如此重大之傷亡，
      被告邱春長事後並與被害人唐國英家屬即告訴人唐嘉駿等
      人成立和解等情（詳述如前），顯見其有悔悟之心，且告
      訴人唐家駿亦於本院簡式審判程序中表彰願意原諒被告邱
      春長之業務過失致人於死行為（見本院卷第28頁背面），
      本院認被告邱春長經此偵、審教訓應知所警惕，當無再犯
      之虞，因認對被告邱春長所處之刑，以暫不執行為適當，
      爰併宣告緩刑3 年，以期自新。
四、不另為公訴不受理之諭知部分：
（一）本件公訴意旨略以：被告邱春長於99年1 月26日早上11時
      20分許，駕駛車牌號碼382-KE號營業曳引車牽引車牌號碼
      FJ -J2號之營業半拖車（載運貨櫃一只），搭載現役軍人
      即被害人鍾睿煜，由新竹縣湖口出發往屏東，沿國道三號
      高速公路由北往南方向行駛外側車道，行經國道三號高速
      公路106.5 公里南向處（即新竹市○○段），本應注意車
      前狀況及兩車併行之間隔，且應注意車輛輪胎爆胎後不得
      緊急剎車或大角度之轉向，而依當時情形，又無不能注意
      之情事，竟疏於注意及此，因該營業曳引車左前車輪爆胎
      而操控失當往左偏轉向行駛，始擦撞內側護欄，再衝入對
      向（即北向）車道，適有被害人唐國英駕駛車牌號碼U3－
      2420號自用小客車搭載告訴人林己婷沿國道三號高速公路
      由南往北方向行駛，行經該處，因閃避不及而遭撞擊，致
      林己婷受有左側橫隔膜破裂、小腸破裂、腸繫膜破裂、左
      手第一掌骨骨折、左手食指近端指骨骨折、左手中指及小
      指中端指骨骨折及頭部外傷等傷害。因認被告邱春長涉犯
      刑法第284 條第2 項之業務過失傷害罪嫌等語。
（二）按告訴乃論之罪，告訴人於第一審辯論終結前得撤回其告
      訴，又告訴經撤回者，應諭知不受理之判決；並得不經言
      詞辯論為之，刑事訴訟法第238 條第1 項、第303 條第3
      款、第307 條分別定有明文。
（三）查本件告訴人林己婷告訴被告邱春長業務過失傷害罪部分
      ，公訴人認係觸犯刑法第284 條第2 項之業務過失傷害罪
      ，依同法第287 條之規定，須告訴乃論。茲本件被告邱春
      長所涉上開罪嫌部分，業與告訴人林己婷之代理人林火成
      達成和解，被告邱春長並同意賠償告訴人林己婷30萬元整
      （含汽機車強制險理賠），有和解書1 份在卷可稽，並已
      賠償完畢（見本院卷第21、22、31頁），業經告訴人林己
      婷具狀撤回告訴，此有聲請撤回告訴狀1 份在卷可稽（見
      本院卷第23頁）。是依照前開說明，本件被告邱春長業務
      過失傷害罪部分，爰不經言詞辯論，逕為諭知公訴不受理
      之判決，惟本件業務過失傷害部分，與前開有罪之業務過
      失致死罪部分具有刑法第55條前段想像競合之裁判上一罪
      關係，爰不另為公訴不受理之諭知，附此敘明。
據上論斷，應依刑事訴訟法第273 條之1 第1 項、第299 條第1
項前段，刑法第276 條第2 項、第62條前段、第74條第1 項第1
款，刑法施行法第1 條之1 第1 項、第2 項前段，判決如主文。
本案經檢察官洪期榮到庭執行職務。
中    華    民    國    100    年    1     月    14     日
                  刑事第九庭    法  官  劉兆菊
以上正本證明與原本無異。
如不服本判決應於收受判決後10日內向本院提出上訴書狀，並應
敘述具體理由。其未敘述上訴理由者，應於上訴期間屆滿後20日
內向本院補提理由書(均須按他造當事人之人數附繕本)「切勿逕
送上級法院」。
中    華    民    國    100    年    1     月    14     日
                                書記官  廖宜君
附錄論罪科刑法條：
中華民國刑法第276條
（過失致死罪）
因過失致人於死者，處2 年以下有期徒刑、拘役或2千元以下罰金。
從事業務之人，因業務上之過失犯前項之罪者，處5年以下有期徒
刑或拘役，得併科3千元以下罰金。